臺北高等行政法院裁定
　　　　　　　　　　　　　　　　　　 95年度訴字第02967號
原　　　　告　乙○○
兼訴訟代理人　甲○○
被　　　　告　臺北縣政府
代　 表 　人　丙○○縣長).
訴 訟 代理人　丁○
　　　　　　　戊○○
上列當事人間因重測事件，原告不服臺北縣政府中華民國95年7
月7 日台內訴字第0950066718號訴願決定，提起行政訴訟。本院
裁定如下：
　　主  文
原告之訴駁回。
訴訟費用由原告負擔。
　　理  由
一、按提起訴願，以有行政處分之存在為前提要件；所謂行政處
    分者，係指行政主體，基於職權，就具體事件，所為發生公
    法上法律效果之單方行政行為而言，至行政機關所為單純事
    實之敘述（或事實通知）或理由之說明，既不因該項敘述或
    說明而生何法律上之效果者，自非行政處分，人民即不得對
    之提起訴願，最高行政法院44年判字第18號、62年裁字第41
    號著有判例可資參照。
二、次按土地法第46條之2 第2 項、第46條之3 、第59條第2 項
    及執行要點第4 點分別規定：「土地所有權人因設立界標或
    到場指界發生界址爭議時，準用第59條第2 項規定處理之。
    」，「重新實施地籍測量之結果，應予公告，其期間為30日
    。土地所有權人認為前項測量結果有錯誤，除未依前條之規
    定設立界標或到場指界者外，得於公告期間內，向該管地政
    機關繳納複丈費。經複丈者，不得再聲請複丈。逾公告期間
    未經聲請複丈，或複丈結果無誤或經更正者，地政機關應即
    據以辦理土地標示變更登記。」，「因前項異議而生土地權
    利爭執時，應由該管直轄市或縣（市）地政機關予以調處，
    不服調處者，應於接到調處通知後15日內，向司法機關訴請
    處理，逾期不起訴者，依原調處結果辦理之。」又「重測地
    籍調查時，土地所有權人均到場而不能指界者，地籍調查及
    測量人員得參照舊地籍圖及其他可靠資料，協助指界，並依
    下列方式辦理：（一）土地所有權人均同意該協助指界之結
    果者，視同其自行指界。‧‧‧（三）土地所有權人不同意
    協助指界之結果而產生界址爭議者，應依土地法第46條之2
    第2 項規定予以調處。」
三、本件原告所有坐落臺北縣土城市○○○段外藤寮坑小段206-
    7、208-9、208-13、208-14號土地，列入被告辦理之94年度
    地籍圖重測範圍，其中廷寮坑段外藤寮坑小段206-7、208-1
    4號土地，94年3月31日辦理地籍調查時，因原告到場無法指
    界，被告乃另行通知於94年7月21日參照舊地籍圖及其他可
    靠資料辦理協助指界，原告到場同意協助指界結果，並於地
    籍調查表簽章，再於翌日94年7月22日、7月26日確認成果，
    原告與鄰地所有權人於系爭土地現場既達成一致共識，顯係
    同意協助指界之結果，被告乃依據地籍調查表所載界址，辦
    理地籍測量並據以計算面積，上開系爭土地重測後分別編為
    土城市○○段316、315號土地，重測後面積分別為11.55平
    方公尺（較重測前面積增加0.55平方公尺）、51.16平方公
    尺（較重測前面積減少0.84平方公尺），嗣以94年9月5日北
    府地測字第0940619436號公告重測成果，公告期間為94年9
    月14日起至94年10月14日止。原告不服，於公告期間94年9
    月15日，以重測後金城段316、315號土地，新測界址點與原
    建有鋼筋水泥及磚造牆之界址點不符，請求更正為由，提出
    陳情，被告乃通知雙方土地所有權人於94年10月4 日召開協
    調會，惟未達成協議，會議結論：「（一）、本案經通知乙
    ○○、祭祀公業廖永達（管理人廖谷川）、林連地等相鄰土
    地所有權人，惟林連地未到場，另廖永達先生不同意更正界
    址，致無法達成協議。（二）、如對重測成果有疑義得向板
    橋地政事務所申請異議複丈，或本（94）年10月14日前自行
    與鄰地連絡通知本府召開協調說明會，或以鄰地為被告向司
    法機關提起確認經界之訴。」被告並以94年10月5 日北府地
    測字第0940702917號函送會議紀錄予原告。原告不服，以重
    測後土城市○○段315 、316 號土地，界址點位移，造成土
    地糾紛，重測後面積減少，不合理等由，於94年10月6 日提
    出陳情（雖載為訴願書，惟核其內容為陳情書性質），被告
    乃以94年10月20日北府地測字第0940712643號函（下稱系爭
    書函）復原告略以：「‧‧‧二、‧‧‧另查台端本（94）
    年重測區內土地共有4 筆，其中208-14地號土地（重測後31
    5 地號）減少0.84平方公尺應屬誤差範圍內，另外3 筆面積
    增加，故其面積總和為增加5.95平方公尺，合先敘明。三、
    按『地籍調查，應通知土地所有權人於一定期限內會同辦理
    。前項調查情形應作成地籍調查表，由指界人簽名或蓋章。
    』，『土地所有權人，應於地籍調查時到場指界，並在界址
    分歧點、彎曲點或其他必要之點，會同鄰地所有權人共同認
    定，自行設立界標。』分別為地籍測量實施規則第82條與第
    83 條 所規定。又土地法第46條之1 至第46條之3 執行要點
    第4點 規定：『重測地籍調查時，土地所有權人均到場而不
    能指界者，地籍調查及測量人員得參照舊地籍圖及其他可靠
    資料，協助指界，並依下列方式辦理：（一）土地所有權人
    均同意該協助指界之結果者，視同其自行指界。‧‧‧』查
    本案於本（94）年7 月21日辦理現場實地協助指界，台端到
    場同意協助指界並簽章，再經翌日（7 月22日）與7 月26日
    確認，雙方土地所有權人於土地現場達成一致共識，故重測
    後之界址係經台端與鄰地所有權人現場共同認定，自無疑義
    。四、次按土地法第46條之1 至第46條之3 執行要點第17點
    規定：『重測結果公告期滿無異議者，即屬確定。土地所有
    權人或關係人不得以任何理由申請複丈更正。但土地標示變
    更登記辦竣前，雙方當事人以指界錯誤書面申請更正，並檢
    附不影響雙方當事人以外之第三人權益之切結書時，得予受
    理。其已辦竣土地標示變更登記者，應不准許。』查台端於
    公告期間（9 月15日）以未達共識為由提出陳情，本府基於
    服務協助立場，召集雙方土地所有權人協調，惟無法達成共
    識，致無法依上揭規定以指界錯誤書面申請更正，故仍維持
    原指界界址。‧‧‧」。審酌上開被告系爭書函，核其內容
    ，係將本案處理經過及相關法令依據告知原告，僅為事實之
    敘述及理由之說明，並無對外直接發生法律效果，自非行政
    處分；又原告縱對上開協助指界之界址，仍有爭議，依前揭
    規定，亦應向普通法院訴請處理，非屬公法爭訟救濟範圍內
    之事項，茲原告不循此途，乃竟對之提起訴願，揆諸首揭規
    定為不合法，訴願決定不予受理，並無不合。原告復提起行
    政訴訟，自非合法，應予駁回。
四、據上論結，本件原告之訴為不合法，爰依行政訴訟法第104
    條，民事訴訟法第95條、第78條、第85條第1 項前段，裁定
    如主文。
中    華    民    國    96     年     5     月   31   日
                        第四庭審判長法  官 侯東昇
                                    法  官 李玉卿
                                   法  官 陳秀
上為正本係照原本作成。
如不服本裁定，應於送達後10日內向本院提出抗告狀（須按他造
人數附繕本）。
中　　華　　民　　國　　96　　年　　  5　 　月   31   日
 　　  　　　　　　　    　         書記官  張能旭
